臺灣彰化地方法院刑事判決　　　　　　　96年度訴緝字第46號
公　訴　人　臺灣彰化地方法院檢察署檢察官
被　　　告　甲○○
上列被告因違反毒品危害防制條例案件，經檢察官提起公訴（九
十六年度毒偵字第八六七、八八○號），本院依簡式審判程序判
決如下：
    主  文
甲○○施用第一級毒品，處有期徒刑壹年，扣案之海洛因拾包
（海洛因合計淨重拾肆點柒壹公克、空包裝總重拾點貳陸公克）
均沒收銷燬之，另扣案之自製鏟管支均沒收；又施用第二級毒
品，處有期徒刑捌月，扣案之甲基安非他命伍包（毛重合計肆拾
伍公克）均沒收銷毀之。應執行有期徒刑壹年柒月，扣案之海洛
因拾包（海洛因合計淨重拾肆點柒壹公克、空包裝總重拾點貳
陸公克）、甲基安非他命伍包（毛重合計肆拾肆點捌公克）均沒
收銷毀之，另扣案之自製鏟管支均沒收。
    事　實
一、甲○○前因施用第一級毒品、第二級毒品案件，經本院以九
    十一年度訴字第一二九三號分別判處有期徒刑十月、五月，
    應執行有期徒刑一年二月，緩刑四年確定；又因施用第一級
    毒品、第二級毒品案件，經本院以九十三年度訴字第六五一
    號分別判處有期徒刑一年二月、八月，應執行有期徒刑一年
    九月確定；嗣由本院以九十四年度聲字第四四六號裁定撤銷
    首揭案件之緩刑宣告確定，上開二案經送監接續執行，於民
    國九十五年五月八日縮短刑期假釋出監付保護管束；於保護
    管束期間，復因違反保護管束應遵守事項情節重大，經撤銷
    假釋，再送監執行殘刑，現仍在臺灣彰化監獄彰化分監執行
    中（不構成累犯）。另因首揭施用毒品案件，經本院以九十
    一年度毒聲字第一三三二號裁定送觀察、勒戒後，認有繼續
    施用毒品之傾向，再經本院以九十一年度毒聲字第二四八五
    號裁定送強制戒治，並於九十二年九月二十日執行完畢。詎
    甲○○仍不知悔改，復於九十六年二月九日上午八時許，在
    其位於彰化縣北斗鎮○○路○段二號二一六室居所內，以將
    第一級毒品海洛因摻入香菸點燃抽吸之方式，施用第一級毒
    品海洛因一次。另於上開施用第一級毒品海洛因後之同日某
    時許，在其上開居所內，以將第二級毒品甲基安非他命置於
    玻璃球管內用火燒烤而吸其煙霧之方式，施用第二級毒品甲
    基安非他命一次。嗣於九十六年二月九日晚上六時許，為警
    持本院核發之搜索票至其上開居所搜索而當場查獲，並扣得
    第一級毒品海洛因十九包（起訴書誤載為一包；海洛因合計
    淨重五點七五公克、空包裝總重五點六五公克）、第二級毒
    品甲基安非他命一包（毛重三十三點三公克；起訴書誤載為
    三十三點五公克）；復於九十六年二月十一日晚上六時四十
    分許，為警在彰化縣北斗鎮○○街與民族路口查獲，並扣得
    與九十六年二月九日扣得部分同次購買之第一級毒品海洛因
    十一包（海洛因合計淨重八點九六公克、空包裝總重四點六
    一公克）、第二級毒品甲基安非他命四包（毛重十一點五公
    克），及其所有、供自己施用第一級毒品海洛因所用之自製
    鏟管三支，始悉上情。
二、案經臺中市警察局移送及彰化縣警察局北斗分局報告臺灣彰
    化地方法院檢察署檢察官偵查起訴。
    理  由
一、按除被告所犯為死刑、無期徒刑、最輕本刑為三年以上有期
    徒刑之罪或高等法院管轄第一審案件者外，於刑事訴訟法第
    二百七十三條第一項程序進行中，被告先就被訴事實為有罪
    之陳述時，審判長得告知被告簡式審判程序之旨，並聽取當
    事人、代理人、辯護人及輔佐人之意見後，裁定進行簡式審
    判程序；除簡式審判程序、簡易程序及第三百七十六條第一
    款、第二款所列之罪之案件外，第一審應行合議審判；刑事
    訴訟法第二百七十三條之一第一項、第二百八十四條之一分
    別定有明文。本件被告甲○○所犯係死刑、無期徒刑、最輕
    本刑為三年以上有期徒刑或高等法院管轄第一審案件以外之
    罪，且於本院行準備程序時就被訴事實為有罪之陳述，經受
    命法官告知簡式審判程序之旨，並聽取公訴人、被告之意見
    後，本院合議庭認無不得或不宜改依簡式審判程序進行之處
    ，經評議結果，裁定改由受命法官獨任行簡式審判程序，合
    先敘明。
二、訊據被告甲○○對於上開施用第一級毒品海洛因、第二級毒
    品甲基安非他命之犯行，均坦承不諱，且其先後於九十六年
    二月九日、同年二月十一日為警查獲後，經警分別採其尿液
    送驗，結果均呈嗎啡、甲基安非他命陽性反應，此有尿液代
    號與真實姓名對照表、中山醫學大學附設醫院檢驗科藥物檢
    測中心檢驗報告、尿液代號與真實姓名對照認證單、詮昕科
    技股份有限公司濫用藥物尿液檢驗報告各一紙在卷可稽；再
    九十六年二月九日扣案之白粉十九包，經送法務部調查局鑑
    定結果，均含海洛因成分，海洛因合計淨重五點七五公克，
    空包裝總重五點六五公克，此有法務部調查局九十六年三月
    二十七日調科壹字第○九六二三○二七五九○號鑑定書一紙
    在卷可佐；另九十六年二月十一日扣案之白粉十一包，均含
    海洛因成分，海洛因合計淨重八點九六公克，空包裝總重四
    點六一公克，亦有法務部調查局九十六年三月二十三日調科
    壹字第○九六二三○二五四九○號鑑定書一紙在卷可考；又
    九十六年二月九日扣案之結晶一包，九十六年二月十一日扣
    案之結晶四包，經警以試劑檢驗之結果，均為甲基安非他命
    ，此有臺中縣警察局刑警大隊毒品篩檢報告、彰化縣警察局
    北斗分局查獲涉嫌毒品危害防制條例毒品初步檢驗報告單各
    一紙在卷為證，復有照片六幀附卷可稽，以及第一級毒品海
    洛因三十包、第二級毒品甲基安非他命五包、自製鏟管三支
    扣案為憑，足徵被告之自白確與事實相符。又被告前因施用
    毒品案件，經本院以九十一年度毒聲字第一三三二號裁定送
    觀察、勒戒後，認有繼續施用毒品之傾向，再經本院以九十
    一年度毒聲字第二四八五號裁定送強制戒治，並於九十二年
    九月二十日執行完畢，此有臺灣彰化地方法院檢察署刑案資
    料查註紀錄表及臺灣高等法院被告前案紀錄表各一份在卷可
    考。被告於九十二年九月二十日強制戒治執行完畢釋放後，
    五年內再犯本件施用第一級毒品、第二級毒品犯行，依毒品
    危害防制條例第二十三條第二項規定，自應依法論科。本件
    事證明確，被告施用第一級毒品海洛因、第二級毒品甲基安
    非他命之犯行，均堪認定。
三、核被告所為，分別係犯毒品危害防制條例第十條第一項之施
    用第一級毒品罪、同條第二項之施用第二級毒品罪。被告為
    施用第一級毒品、第二級毒品，而持有各該級毒品，其持有
    之低度行為，應各為施用之高度行為所吸收，均不另論罪。
    再被告所犯上開二罪，係犯意各別、行為互殊，應予分論併
    罰。爰審酌被告曾因施用毒品經送觀察、勒戒、強制戒治後
    ，仍未能戒斷，再犯本案之罪，顯然未能善體國家設置觀察
    、勒戒、強制戒治機構，協助毒品施用者戒除毒癮之良法美
    意，及其犯罪之動機、目的、生活狀況、品行、所生危害，
    暨犯罪後坦承犯行，態度尚屬良好等一切情狀，分別量處如
    主文所示之刑，並定其應執行之刑。扣案之海洛因三十包（
    海洛因合計淨重十四點七一公克、空包裝總重十點二六公克
    ）、甲基安非他命五包（毛重合計四十四點八公克），分別
    為毒品危害防制條例第二條第二項第一款、第二款所稱之第
    一級毒品、第二級毒品，均應依同條例第十八條第一項前段
    規定，沒收銷燬之。另扣案之自製鏟管三支，均係被告所有
    、供其施用第一級毒品海洛因所用之物，此經被告於偵訊（
    毒偵字第八八○號卷第四八頁）時，供陳明確，均應依刑法
    第三十八條第一項第二款規定宣告沒收。
四、又中華民國九十六年罪犯減刑條例業於九十六年七月四日公
    布，並於同月十六日施行，依該條例第二條規定，犯罪在九
    十六年四月二十四日以前者，除本條例另有規定外，固應予
    以減刑。然依同條例第五條規定，本條例施行前，經通緝而
    未於中華民國九十六年十二月三十一日以前自動歸案接受偵
    查、審判或執行者，不得依本條例減刑。經查，本件被告之
    犯罪時間雖在九十六年二月九日，然被告於九十六年六月二
    十日經本院通緝，於九十六年十月四日始為警在臺中縣大里
    市○○路與永隆三街口緝獲，而到案接受審判，此有本院九
    十六年六月二十日九十六年彰院賢緝字第一六九號通緝書、
    警詢筆錄、逮捕通知書各一份在卷為證，按諸前揭規定，自
    不得依中華民國九十六年罪犯減刑條例予以減刑，附此敘明
    。
五、臺灣彰化地方法院檢察署九十六年度毒偵字第一四五四號移
    送併辦意旨略以：被告於九十六年二月十五日採尿前三日內
    之某時許，在不詳地點內，另有施用第一級毒品海洛因一次
    ；於同次採尿前四日內之某時許，在不詳地點內，另有施用
    第二級毒品甲基安非他命一次；且施用毒品具有成癮性，必
    然是反覆為之，因認被告此部分犯行與前揭論罪科刑業經起
    訴之施用第一級毒品、第二級毒品犯行間，在法律之評價上
    應屬於包括一罪之集合犯，為實質上一罪關係，應移送本院
    併案審理等語。惟按刑事法若干犯行之行為態樣，本質上原
    具有反覆、延續實行之特徵，立法時既予特別概括犯意，在
    密切接近一定時、地持續實行之複次行為，倘依社會通念，
    於客觀上認為符合一個反覆、延續性之行為觀念者，於刑法
    評價上，即應成立一罪。然依刑法第五十六條修正理由之說
    明，謂「對繼續犯同一罪名之罪者，均適用連續犯之規定論
    處，不無鼓勵犯罪之嫌，亦使國家刑罰權之行使發生不合理
    之現象。」、「基於連續犯原為數罪之本質及刑罰公平原則
    之考量，爰刪除有關連續犯之規定。」等語，即係將本應各
    自獨立評價之數罪，回歸本來就應賦予複數法律效果之原貌
    。因此，就刑法修正施行後多次施用毒品之犯行，採一罪一
    罰，始符立法本旨。則行為人於刑法修正施行後之多次施用
    犯行，除符合接續犯之要件外，則應一罪一罰，再就刑法修
    正施行後之數罪，與修正前依連續犯規定所論之一罪，數罪
    併罰，合併定其應執行之刑（最高法院九十六年度第九次刑
    事庭會議決議參照）。再參以移送併辦意旨所載被告於九十
    六年二月十五日採尿前三日內之某時點施用第一級毒品海洛
    因一次、同次採尿前四日內之某時點施用第二級毒品甲基安
    非他命之犯行，與本案論罪科刑業經起訴之被告於九十六年
    二月九日施用第一級毒品海洛因、第二級毒品甲基安非他命
    各一次之犯行，相隔已達數日，顯與強調犯罪時、地緊密相
    接之接續犯概念不符。再者，海洛因屬中樞神經抑制劑、甲
    基安非他命屬中樞神經興奮劑，使用者固會對該等毒品產生
    生理及心理之依賴性，惟施用者是否因而對海洛因、甲基安
    非他命習慣成癮，仍應視施用者之施用劑量、施用頻率及個
    人耐藥性等因素而定，本件被告縱有反覆施用之情形，然其
    是否業已施用毒品成癮或有施用毒品之習慣，卷內並無相關
    資料足以佐證，則被告施用第一級毒品海洛因、第二級毒品
    甲基安非他命是否已成癮或習慣，亦非無疑。移送併辦意旨
    認為被告此部分施用第一級毒品、第二級毒品犯行，與前揭
    論罪科刑業經起訴之施用第一級毒品、第二級毒品犯行間，
    屬於包括一罪之集合犯，容有誤會。因此，移送併辦意旨所
    述被告施用第一級毒品、第二級毒品之犯行，自非本案起訴
    效力所及，本院即無從併予審理，應退回檢察官另行依法處
    理，附予敘明。
據上論斷，應依刑事訴訟法第二百七十三條之一第一項、第二百
九十九條第一項前段，毒品危害防制條例第十條第一項、第二項
、第十八條第一項前段，刑法第十一條前段、第五十一條第五款
、第三十八條第一項第二款，判決如主文。
本案經檢察官蔡曉崙到庭執行職務。
中　　華　　民　　國　　96　　年　　11　　月　　15　　日
                  刑事第六庭    法  官  鄭舜元
以上正本證明與原本無異。
如不服本判決，應於判決送達後10日內，向本院提出上訴書狀，
上訴書狀應「敘述具體上訴理由」，並按他造當事人之人數附繕
本。「切勿逕送上級法院」。
中　　華　　民　　國　　96　　年　　11　　月　　20　　日
                                書記官  郭佳雯
附錄：論罪科刑法條：
毒品危害防制條例第十條：
施用第一級毒品者，處六月以上五年以下有期徒刑。
施用第二級毒品者，處三年以下有期徒刑。
